【裁判字號】    94,訴,1116
【裁判日期】    950412
【裁判案由】    分割共有物
【裁判全文】
臺灣臺南地方法院民事裁定              94年度訴字第1116號
原      告  壬 ○ ○
            辛 ○ ○
            卯 ○ ○
共      同
訴訟代理人  張 天 良  律師
被      告  巳 ○ ○
            Ｙ ○ ○
            Ｎ ○ ○
            Ｍ ○ ○
            Ｏ ○ ○
            Ｗ ○ ○
            Ｊ ○ ○
            Ｉ ○ ○
            Ｆ ○ ○
            Ｈ ○ ○
            酉 ○ ○
            Ｕ ○ ○
            己 ○ ○
            Ｂ ○ ○
            Ｃ ○ ○
            甲○○○
            丙○○○
            Ｑ ○ ○
            玄 ○ ○
            Ａ ○ ○
                        之2
            黃 ○ ○
            Ｌ ○ ○
            Ｋ ○ ○
            子 ○ ○
            辰 ○ ○
            Ｄ ○ ○
            Ｅ ○ ○
兼 上 二人
共      同
訴訟代理人  Ｖ ○ ○
被      告  宇 ○ ○
            Ｓ ○ ○
            Ｒ ○ ○
            Ｔ ○ ○
            庚 ○ ○
            午 ○ ○
            未 ○ ○
            宙 ○ ○
            申 ○ ○
上三人共同
訴訟代理人  丑 ○ ○
被      告  戊 ○ ○
            馮 陳     住臺北.
            Ｚ○○○
            乙○○○
            Ｘ ○ ○
            寅 ○ ○
            亥 ○ ○
            地 ○ ○
            Ｇ ○ ○
兼 上 二人
法定代理人  丁 ○ ○
被      告  天 ○ ○
                        926.
            癸 ○ ○
            戌 ○ ○
            Ｐ ○ ○
上列當事人間請求分割共有物事件，本院裁定如下：
    主    文
原告之訴駁回。
訴訟費用由原告負擔。
    理    由
一、按除別有規定外，確定之終局判決就經裁判之訴訟標的，有
    既判力。又確定判決，除當事人外，對於訴訟繫屬後為當事
    人之繼受人者，及為當事人或其繼受人占有請求之標的物者
    ，亦有效力。民事訴訟法第四百條第一項、第四百零一條第
    一項分別定有明文。次按起訴違背第二百五十三條、第二百
    六十三條第二項之規定，或其訴訟標的為確定判決之效力所
    及者，或起訴不備要件者，法院應以裁定駁回之，民事訴訟
    法第二百四十九條第一項第七款、第六款分別定有明文。
二、本件原告起訴主張：坐落臺南縣東山鄉○○○段一七四地號
    、地目建、面積○點三三五六公頃，及一七四之二地號、地
    目建、面積○點七八五六公頃二筆土地（下稱系爭土地），
    係原告三人與被告五十一人所共有，系爭土地曾經本院八十
    四年度訴字第八一四號民事判決判決准予分割，因全體共有
    人對上開判決均未提起上訴，而確定在案（下稱前案），惟
    前案訴訟時前案原告陳丙田（即本件原告之被繼承人）誤列
    前案共同被告陳張秋妹為已死亡共有人陳廷木之繼承人之一
    ，本院亦認前案共同被告陳張秋妹為已死亡共有人陳廷木之
    繼承人之一而為判決，是前案判決應為無效，爰以前案共同
    被告陳張秋妹外之共有人（或其繼承人）等為被告，再提起
    本訴請求判決分割共有物。並聲明准予分割系爭土地。
三、經查：
  (一)本件原告壬○○、辛○○及卯○○三人之被繼承人陳丙田前
    於民國八十四年六月十五日以自己為原告，以陳炎山、Ｗ○○、Ｊ○○、陳雍棋、Ｆ○○、Ｈ○○、陳派、Ｕ○○、己○○、Ｂ○○、Ｃ○○、陳清風、陳凱田、Ｌ○○、Ｋ○○
    、陳忠河、辰○○、Ｄ○○、Ｅ○○、宇○○、Ｖ○○、Ｓ
    ○○、Ｒ○○、陳志明、陳明義、午○○、未○○、宙○○
    、申○○、陳張秋妹、戊○○、馮陳  、陳明哲、陳武哲、
    Ｚ○○○、乙○○○、Ｘ○○為共同被告提起請求分割共有
    物之訴訟，請求分割系爭土地，其聲明及分割方法均與本訴
    相同，該事件經本院於八十五年五月二十八日以八十四年度
    訴字第八一四號民事判決准予分割確定在案（下稱前確定判
    決），有原告提出之本院八十四年度訴字第八一四號民事判
    決影本一份附卷可稽，並經本院依原告聲請調閱本院八十四
    年度訴字第八一四號分割共有物事件卷宗，查核無訛。
  (二)又本件原告壬○○、辛○○、卯○○為前案原告陳丙田之繼
    承人；本件共同被告巳○○、Ｙ○○、Ｎ○○、Ｍ○○、Ｏ
    ○○為前案共同被告陳炎山之繼承人；本件共同被告酉○○
    為前案共同被告陳派之繼承人；本件共同被告甲○○○、丙○○○、Ｑ○○、玄○○為前案共同被告陳清風之繼承人；
    本件共同被告Ａ○○、黃○○為前案共同被告陳凱田之繼承
    人；本件共同被告子○○為前案共同被告陳忠河之繼承人；
    本件共同被告庚○○為前案共同被告陳明義之繼承人；本件
    共同被告寅○○、亥○○、地○○、Ｇ○○、丁○○為前案
    共同被告陳明哲之繼承人；本件共同被告天○○、癸○○、
    戌○○、Ｐ○○為前案共同被告陳武哲之繼承人；另本件共
    同被告Ｔ○○於前案判決確定後之九十一年八月十四日以買
    賣為原因繼受前案共同被告陳志明之應有部分，則本件原告
    壬○○、辛○○、卯○○，及共同被告巳○○、Ｙ○○、Ｎ
    ○○、Ｍ○○、Ｏ○○、酉○○、甲○○○、丙○○○、Ｑ
    ○○、玄○○、Ａ○○、黃○○、子○○、庚○○、寅○○
    、亥○○、地○○、Ｇ○○、丁○○、天○○、癸○○、戌
    ○○、Ｐ○○、Ｔ○○，均係前確定判決訴訟繫屬後，為前
    案當事人之繼受人，依前揭民事訴訟法第四百零一條第一項
    之規定，即應為前確定判決既判力效力所及。又本件共同被
    告Ｗ○○、Ｊ○○、陳雍棋、Ｆ○○、Ｈ○○、Ｕ○○、己○○、Ｂ○○、Ｃ○○、Ｌ○○、Ｋ○○、辰○○、Ｄ○○
    、Ｅ○○、宇○○、Ｖ○○、Ｓ○○、Ｒ○○、午○○、未
    ○○、宙○○、申○○、戊○○、馮陳  、Ｚ○○○、乙○○○、Ｘ○○亦為前案共同被告，自亦為確定判決效力所及
    。
  (三)茲本件原告於前案判決確定後，以其餘全體共有人（除陳張
    秋妹外），及其繼承人、繼受人均列為被告再行提起本件分
    割共有物之訴，其原告與被告（除陳張秋妹外）均與確定判
    決全體共有人相同，其訴之聲明及請求分割方法亦均相同，
    依前揭說明，原告應不得就業經確定裁判之同一訴訟標的重
    行起訴。
  (四)雖原告主張前案共同被告陳張秋妹非已死亡共有人陳廷木之
    繼承人，前確定判決誤將非屬共有人之繼承人之陳張秋妹列
    為共同被告，顯係無效判決云云。惟查：無論前案共同被告
    陳張秋妹是否為已死亡共有人陳廷木之繼承人，前確定判決
    既已將已死亡共有人陳廷木之全體繼承人列為當事人，亦即
    前確定判決已將系爭土地之全體共有人均列為共同被告而為
    分割共有物之裁判，其當事人適格並無欠缺，自與當事人適
    格有所欠缺而導致判決無效之情形有異，尚難憑此即認定前
    確定判決為無效判決。
  (五)從而，原告就確定之終局判決經裁判之同一訴訟標的法律關
    係復提起本件之訴，起訴為不合法，應裁定駁回。
四、至原告一併請求前確定判決訴訟繫屬後，前案當事人之繼承
    人應協同辦理繼承登記部分，因前案既經法院判准為原物分
    割確定，則前案當事人或其繼受人之任何一造，均得依該前
    確定判決單獨為全體共有人申請分割登記，毋待法院另行判
    命對造協同辦理分割登記（最高法院八十年度台上字第一九
    五五號判例參照），是本件原告本得本於其為前案原告陳丙
    田之繼承人，依前確定判決單獨為全體共有人申請分割登記
    ，其再於本案訴請判命對造之繼承人協同辦理繼承登記，應
    係欠缺權利保護必要，此部分之訴訟亦屬不合法，附此敘明
    。
五、據上論結，本件原告之訴不合法，依民事訴訟法第二百四十
    九條第一項第六款、第七款、第九十五條、第七十八條，裁
    定如主文。
中    華    民    國    95    年    4     月    12    日
                  民事第一庭    法  官  林欣玲
以上正本係照原本作成。
如對本裁定抗告須於裁定送達後10日內向本院提出抗告狀，並應
繳納抗告費新台幣1,000元整。
中    華    民    國    95    年    4     月    12    日
                                書記官  謝育錚


司法院資訊處製作；財團法人民間司法改革基金會備份。
